臺灣高等法院刑事判決　　　　　　　100年度侵上訴字第147號
上　訴　人　臺灣臺北地方法院檢察署檢察官
被　　　告　吳漢霖
選任辯護人　林永瀚律師
上列上訴人因被告妨害性自主案件，不服臺灣臺北地方法院一０
０年度侵訴字第四號，中華民國一００年六月十四日第一審判決
（起訴案號：臺灣臺北地方法院檢察署九十九年度偵字第二七八
九二號），提起上訴，本院判決如下：
    主  文
上訴駁回。
    理  由
一、公訴意旨略以：被告吳漢霖與成年之告訴人Ａ女（姓名、年
    籍詳卷）為同事關係。民國九十九年九月二十九日上午七時
    三十分許，在新北市○○區衛生所地下一樓配電室內，先自
    Ａ女身後，突伸雙手強行抱住Ａ女，Ａ女雖覺訝異，但認被
    告係以長輩身分表示關心。嗣被告竟基於強制猥褻之犯意，
    再一次自Ａ女身後，強抱住Ａ女後，隔著其與Ａ女之衣物，
    以生殖器官頂撞Ａ女之臀部，以此強暴方法而違反Ａ女之意
    願，強制猥褻得逞，因認被告涉犯刑法第二百二十四條之強
    制猥褻罪嫌。
二、按犯罪事實應依證據認定之，無證據不得認定犯罪事實；又
    不能證明被告犯罪者，應諭知無罪之判決，刑事訴訟法第一
    百五十四條第二項、第三百零一條第一項分別定有明文。次
    按認定不利於被告之事實，須依積極證據，苟積極證據不足
    為不利於被告事實之認定時，即應為有利於被告之認定，更
    不必有何有利之證據，最高法院三十年上字第八一六號判例
    意旨可參。另按刑事訴訟上證明之資料，無論其為直接或間
    接證據，均須達於通常一般之人均不致有所懷疑，而得確信
    其為真實之程度，始得據為有罪之認定，若其關於被告是否
    犯罪之證明未能達此程度，而有合理懷疑之存在，致使無從
    形成有罪之確信，根據「罪證有疑，利於被告」之證據法則
    ，即不得遽為不利被告之認定，有最高法院七十六年台上字
    第四九八六號判例可稽。至告訴人之指訴，係以使被告受刑
    事訴追為目的，是以告訴人之指訴為證據方法，除其指訴須
    無瑕疵，且應有查與事實相符之佐證，始得資為判決之基礎
    ，亦經最高法院著有五十二年台上字第一三００號及六十一
    年台上字第三０九九號判例可資參照。而所謂無瑕疵，係指
    被害人所為不利被告之陳述，與社會上一般生活經驗或卷存
    其他客觀事實並無矛盾而言；另所謂就其他方面調查認與事
    實相符，非僅以所援用之旁證足以證明被害結果為已足，尤
    須綜合一切積極佐證，除認定被告確為加害人之可能外，在
    推理上無從另為其他合理原因之假設，有一不合於此，即不
    能以被害人之陳述作為論斷之證據，合先敘明。
三、程序方面：
  (一)刑事訴訟法第一百五十九條之一第二項規定：被告以外之人
    於偵查中向檢察官所為之陳述，除顯有不可信之情況者外，
    得為證據。所稱「得為證據」，依其文義解釋及立法理由之
    說明，並無限縮於檢察官在偵查中訊問被告以外之人即證人
    之程序，已給被告或其辯護人對該被告以外之人行使反對詰
    問權者，始有證據能力。第以刑事被告之詰問權，係指訴訟
    上被告有在審判庭盤詰證人之權利；偵查中檢察官訊問證人
    ，旨在蒐集被告犯罪證據，以確認被告嫌疑之有無及內容，
    與審判中透過當事人之攻防，經由詰問程序調查證人以認定
    事實之性質及目的有別。偵查中辯護人僅有在場權及陳述意
    見權，此觀刑事訴訟法第二百四十五條第二項前段之規定甚
    明，檢察官訊問證人並無必須傳喚被告使其得以在場之規定
    ，同法第二百四十八條第一項前段雖規定「如被告在場者，
    被告得親自詰問」，亦僅賦予該在場被告有行詰問證人之機
    會而已，被告如不在場，殊難期有詰問之可能。此項未經被
    告詰問之被告以外之人於偵查中向檢察官所為之陳述，原則
    上為法律規定有證據能力之傳聞證據，基於當事人進行主義
    之處分主義，被告於審判中仍非不得請求詰問，使該偵查中
    之陳述成為完足調查之證據，亦得放棄對原供述人之反對詰
    問權或不爭執其陳述，由審判長依刑事訴訟法第二百八十八
    條第二項前段、第一百六十五條第一項之規定，得僅以宣讀
    該被告以外之人之陳述或告以要旨之方式，踐行其證據調查
    程序（參最高法院九十六台上字第六六八二號判決）。本件
    證人Ａ女、證人Ｂ男即Ａ女之夫、證人簡○媚即衛生所負責
    督導志工之人員於偵查中之陳述，皆已依法具結（見偵卷第
    四三至四五頁），且衡諸該陳述之作成並無顯不可信之情況
    ，因認具有證據能力。又證人Ａ女、Ｂ男、簡○媚於原審審
    理中均到庭作證並進行交互詰問，已足以保障被告與辯護人
    之對質詰問權，而本院於審判期日依法定程序提示證人Ａ女
    、Ｂ男、簡○媚之證述並告以要旨，而為合法調查後，自得
    將證人Ａ女、Ｂ男、簡○媚於偵查中之證述採為證據。
  (二)卷內現場陳設照片及監視器錄影光碟片等乃均是以科學、機
    械之方式，對於現場相關陳設、位置或當時狀況所為忠實且
    正確之記錄，並非依憑人之記憶再加以轉述而得，要非供述
    證據，殊無「傳聞證據排除法則」之適用。此外，復無證據
    證明該等物證有何經偽造、變造或違法取得之情事，且均與
    檢察官主張之事實具有關聯性，及參諸檢察官、被告及辯護
    人亦均表示同意作為證據使用（見本院卷第二０頁反面），
    本院認該現場陳設照片及監視器錄影光碟片均有證據能力。
四、公訴人起訴認被告涉犯本件強制猥褻罪嫌，無非係以被告之
    供述、證人Ａ女、Ｂ男、簡○媚之證述及卷附新北市政府衛
    生局九十九年十二月二十八日北衛政字第０九九０一八二五
    九三號函暨所附案發地點照片十八張等證據為主要論據。訊
    據被告堅詞否認有何強制猥褻之犯行，辯稱：案發當日是因
    為證人Ａ女告知衛生所一樓大門旁馬路上有放置木箱情形，
    伊始會前往察看，後來伊例行進入地下室污水處理室欲打開
    開關，證人Ａ女也跟隨入內，伊簡單向證人Ａ女介紹污水處
    理設備，證人Ａ女聽罷，仍未離開，伊詢問證人Ａ女是否要
    了解配電室情形，證人Ａ女表示願意，伊才與證人Ａ女一同
    進入配電室，並由伊向證人Ａ女介紹相關設備。後來，伊轉
    身欲離開時，因配電室空間狹小，伊確實曾不慎撞到證人Ａ
    女一次，但絕無抱住證人Ａ女或以生殖器頂住證人Ａ女臀部
    之強制猥褻行為等語。經查：
  (一)被告為新北市○○區衛生所課員，證人Ａ女則為該衛生所之
    志工，而於九十九年九月二十九日上午七時三十分許，被告
    確實有與證人Ａ女進入前開衛生所地下室之污水處理室、配
    電室內等情，業經被告於原審行準備程序時坦認不諱（見原
    審卷第一六頁），復經證人Ａ女於偵查及原審審理中證述明
    確（見偵查字卷第三八至第三九頁、原審卷第四五頁），並
    有原審勘驗現場監視器錄影光碟內容筆錄一份及現場陳設照
    片一份在卷可稽（見原審卷第五三頁反面、偵查卷第二六至
    第三二頁），是此部分之事實，首堪認定。
  (二)再證人Ａ女於偵查中證稱：當時被告打開地下室配電室內之
    變電箱，伊很好奇探頭看了一下，被告站在伊後方，就從後
    面抱住伊，伊嚇到很僵硬，被告當時抱伊不是一下子，而有
    一陣子時間，這次伊本來想被告是大哥，在關心伊（詳偵查
    卷第三九頁）；於原審證稱：在進入配電室時，被告先開門
    走進去，伊走在後面，被告是在變電室內繞到伊後面云云（
    詳原審卷四五頁反面）。按依Ａ女所述，伊與被告一同進入
    地下室配電室時，被告係走在前面，Ａ女則走在後面；而依
    卷附照片所示該配電室空間狹窄（見偵查卷第二八頁），則
    被告要如何繞到Ａ女後面去抱住Ａ女，顯屬可疑。況被告當
    時若有心抱Ａ女，則其只要轉身即可，何須先繞到Ａ女後面
    再抱？是Ａ女此部分之證述，尚難率信。
  (三)又Ａ女於偵查中指稱伊步出配電室，欲上樓之際，被告又打
    開一個很奇怪的箱子，伊好奇探頭往內看了一下，被告看到
    後，就叫伊進去沒關係，伊說不要，被告就拉伊進去該配電
    室內並強行抱住，伊感覺屁股部位遭被告性器頂到，等到被
    告放開後，伊就趕快離開走上樓云云（詳偵查卷第三九頁）
    。惟原審勘驗衛生所監視光碟結果如下：1.七時三十六分三
    十七秒，被告與Ａ女一前一後進入地下室；2.七時三十六分
    四十五秒，被告開啟地下室停車場與配電室之間的門，被告
    與Ａ女一前一後經過該開啟之門；3.七時三十七分九秒，配
    電室前有燈光亮起；4.七時三十七分三十六秒被告進入配電
    室；5.七時三十七分三十八秒，Ａ女進入配電室；6.七時三
    十八分十六秒，配電室前有一黑影出現；7.七時三十八分二
    十二秒，配電室前也有一黑影出現；8.七時三十八分五十七
    秒，被告走出配電室；9.七時三十九分六秒，被告經過前開
    開啟之門折返監視畫面，此有審判筆錄可憑（詳原審卷第五
    三頁反面）。是依原審所勘驗衛生所監視光碟，並無Ａ女步
    出配電室，被告再拉Ａ女進去該配電室之畫面。另依上揭畫
    面顯示，被告於七時三十七分三十六秒進入配電室，七時三
    十八分五十七秒走出配電室；而Ａ女於七時三十七分三十八
    秒進入配電室，但並無Ａ女走出配電室之清晰畫面；惟七時
    三十八分十六秒，配電室前有一黑影出現及七時三十八分二
    十二秒，配電室前也有一黑影出現，而依Ａ女於偵查中稱我
    走離開沒幾步，我又往門內探了一下（詳偵查卷第三九頁）
    ，依此堪認七時三十八分十六秒配電室出現之黑影及七時三
    十八分二十二秒配電室前出現之黑影，應均係Ａ女之身影；
    即七時三十八分十六秒配電室前出現之黑影，應是Ａ女第一
    次從配電室出來之影子；嗣因Ａ女又往門內探了一下，因此
    隔了六秒，於七時三十八分二十二秒，第二次從配電室出來
    ，此時配電室前才會再出現黑影。按在七時三十八分十六秒
    至七時三十八分二十二秒之六秒期間，並未出現被告將Ａ女
    拉入或被告強抱住Ａ女後，隔著其與Ａ女之衣物，以生殖器
    官頂撞Ａ女臀部之畫面；此或許因配電室係監視器之死角，
    因而無法拍到該畫面，但亦無其他證據足以佐證Ａ女之證述
    。是Ａ女此部分指述，亦難遽信。
  (四)另被告於原審供稱：伊有轉身要走，伊有撞到Ａ女。問：Ａ
    女走了之後，多久你走了？答：隔幾秒，因為我有暈眩症，
    我撞到Ａ女後，暈眩症發作，天旋地轉，我等到暈眩症結束
    ，我才離開配電室（詳原審卷第五四頁反面）。是依被告所
    言，並參酌配電室係一狹窄空間，則被告轉身要離開時，有
    可能其手及身體碰撞到Ａ女，致Ａ女誤解被告係在抱伊並以
    生殖器官頂撞伊之臀部。
  (五)至證人Ｂ男於原審固指稱：證人Ａ女於事發後曾馬上撥打電
    話給伊，證人Ａ女在電話中向伊表示有遭被告強行抱住。證
    人Ａ女講電話時，情緒很生氣，很傷心等語（詳原審卷第四
    六頁反面至第四七頁反面）。證人簡○媚於偵查中亦證稱：
    當時證人Ａ女找伊面談時，情緒應該已經平穩，但就是一副
    想哭的表情等語（見偵查卷第四一頁）；於原審再證稱：案
    發當日，證人Ａ女先跟伊說有事情要跟伊講，伊說好，神色
    有一點點受委屈的情形，講話語氣平和，但有哭，伊有安慰
    證人Ａ女等語（詳原審卷第五二頁）。惟證人Ａ女於離開前
    揭配電室、地下室後旋向證人Ｂ男、簡○媚為生氣、傷心、
    哭訴之情緒表現，其引發之原因、表徵之意義多端，且無佐
    證以證明與證人Ａ女所指述遭侵害情節，有直接必然關係。
    本院自無從以證人Ａ女此情緒反應，直接推論證人Ａ女確有
    遭受強制猥褻，進而遽為被告不利益之認定。至證人Ｂ男、
    簡○媚於偵查或原審證述曾聽聞證人Ａ女傳述遭被告強制猥
    褻等情事（詳偵查卷第四０頁至第四二頁、原審卷第四七頁
    ），至多僅能證明證人Ａ女曾於審判外，向證人Ｂ男、簡○
    媚傳述上情之事實，尚無從依此證明該傳述內容與事實相符
    ，且證人Ｂ男、簡○媚既未親自見聞公訴意旨事實經過，則
    其等所述聽聞自證人Ａ女傳述之「內容」，自屬傳聞證據，
    而不能憑為認定被告犯罪之事證。
五、綜上所述，足徵證人Ａ女指訴內容，並無佐證以實其說；縱
    被告涉有Ａ女所指述之罪嫌，但檢察官所提出之證據，其為
    訴訟上之證明，尚未達於通常一般之人均不致於有所懷疑，
    而得確信其為真實之程度，無從形成本院為有罪之確信。揆
    諸前開判例意旨，被告犯罪既屬不能證明，原審因而諭知被
    告無罪之判決，核無不合。檢察官上訴指摘原審判決不當，
    請求撤銷改判，為無理由，應予駁回。
據上論斷，應依刑事訴訟法第三百六十八條，判決如主文。
本案經檢察官何明楨到庭執行職務。
中    華    民    國   100    年    9     月    6     日
            刑事第七庭    審判長法  官 陳憲裕  
                                法  官 游紅桃  
                                法  官 楊智勝
以上正本證明與原本無異。
檢察官如不服本判決，應於收受送達後10日內向本院提出上訴書
狀，其未敘述上訴之理由者並得於提起上訴後10日內向本院補提
理由書（均須按他造當事人之人數附繕本）「切勿逕送上級法院
」。
刑事妥速審判法第9條：
除前條情形外，第二審法院維持第一審所為無罪判決，提起上訴
之理由，以下列事項為限：
一、判決所適用之法令牴觸憲法。
二、判決違背司法院解釋。
三、判決違背判例。
刑事訴訟法第 377 條至第 379 條、第 393 條第 1 款之規定，
於前項案件之審理，不適用之。
                                書記官 張玉如
中    華    民    國   100    年    9     月    6     日